【裁判字號】    99,交聲,538
【裁判日期】    990510
【裁判案由】    交管條例聲異
【裁判全文】
臺灣板橋地方法院交通事件裁定         99年度交聲字第538號
原處分機關  交通部公路總局臺北區監理所板橋監理站
異  議  人
即受處分人  甲○○
上列異議人因違反道路交通管理處罰條例案件，對於交通部公路
總局臺北區監理所於中華民國九十九年二月二十五日所為之裁決
（原處分案號：板監裁字第裁四一－Ｃ00000000號）聲
明異議，本院裁定如下：
    主  文
異議駁回。
    理  由
一、原處分機關以：異議人即受處分人甲○○於民國九十九年一
    月九日上午十時三十一分許，駕駛車牌號碼ＭＦＰ－４６２
    號重型機車，行經臺北縣中和市○○路○段與廟美街口，未
    於規定車道行駛，經臺北縣政府警察局中和第一分局執勤員
    警拍照採證後以北縣警交字第Ｃ00000000號通知單
    逕行舉發，爰依道路交通管理處罰條例第四十五條第十三款
    、第六十三條第一項第一款（原處分漏載「第一款」，應予
    補充）之規定，裁處罰鍰新臺幣（下同）六百元，並記違規
    點數一點之處分。
二、異議意旨略謂：依違規照片顯示異議人在照片的最右側，也
    就是說異議人只進入禁行機車道一點，且因該路段為二線道
    ，異議人是為閃避公車、閃避由連城路匯入之車輛、閃避當
    時併排停於慢車道之車輛，不得已才進入快車道。異議人提
    出申訴，原舉發機關卻函覆稱上開違規行為是員警親眼目睹
    等語，實難信服。再加上該路口是中山路與連城路二路匯成
    一路之路口，卻僅有二線道，故進入該路口之車輛須互相閃
    避，以防碰撞，警員明知該路口設計不良，卻不思改善，反
    而利用此路口不良設計，取締違規車輛實難甘服，為此聲明
    異議，請求撤銷原處分云云。
三、按「禁行機車」標字，用以告示本車道禁止機器腳踏車通行
    ，繪設於路段起點，路段過長時，得於路段中加繪之，道路
    交通標誌標線號誌設置規則第一百七十八條定有明文。次按
    機器腳踏車行駛之車道及轉彎，應依標誌或標線之規定行駛
    ；又機器腳踏車，不在規定車道行駛者，處六百元以上一千
    八百元以下罰鍰；汽車駕駛人有第四十五條之情形者，除依
    原條款處罰鍰外，並予記違規點數一點，道路交通安全規則
    第九十九條第一項前段、道路交通管理處罰條例第四十五條
    第十三款、第六十三條第一項第一款亦有明文規定。再按「
    汽車駕駛人之行為有左列情形之一，當場不能或不宜攔截製
    單舉發者，得對汽車所有人逕行舉發處罰：……，六其他違
    規行為經以科學儀器取得證據資料者。」，道路交通管理處
    罰條例第七條第一項第六款亦規定甚明。
四、經查，本件異議人甲○○於九十九年一月九日上午十時三十
    一分許，騎乘車牌號碼ＭＦＰ－４６２號重型機車，行經臺
    北縣中和市○○路○段與廟美街口，未於規定車道行駛（機
    車行駛禁行車道），為警拍照採證後逕行舉發之事實，有員
    警所拍取締照片在卷可查，異議人對此亦無任何爭執，堪信
    真實。異議人雖執前開情詞置辯，惟查：
（一）依卷附採證照片所示，異議人機車確行駛在繪有「禁行機
      車」標字之車道，其未依規定車道行駛之違規情事甚明。
      又雖依上開採證照片所示，異議人機車在照片最右側，無
      從得知異議人機車右側之行車狀況，然亦無證據顯示異議
      人係受其右側車流狀況影響不得已方進入內側禁行機車車
      道行駛之情形，異議人復未能舉證以實其說，當難僅憑異
      議人一面之詞遽為異議人有利之認定。況縱令異議人之機
      車於規定之車道內行駛，適遭遇汽車、公車等車輛而一時
      受阻，亦應減速、煞停等待該等車輛離去，抑或駛向外側
      車道繞行通過，尤無僅為貪圖一時便捷而無視其他用路人
      之安全及交通秩序，而違反法令規定逕自決定駛入「禁行
      機車」車道之理，是其上開所辯，要非可採。
（二）再按標誌、標線之劃設，本是主管之政府機關考量當地之
      交通狀況、人車通行之方便及行人往來之安全性等一切情
      形之後，依其職權所為之綜合判斷，其本有依法裁量之餘
      地，原則上洵非法院所得介入；茍異議人認為行政機關所
      為標線、標誌之設置不當，仍應先向道路主管機關陳述其
      意見以期改善，或依循相關行政程序尋求妥善處理，豈有
      任由異議人擅自審查認定交通標誌、標線、號誌是否設置
      得當，而逕自決定是否遵守之理，自不待言。從而，異議
      人執以違規路口設計不良，致機車駕駛人無法依正確車道
      駕駛云云為辯，尚無從解免其責，附此敘明。
五、綜上所述，原處分機關以異議人有「機器腳踏車，不在規定
    車道行駛」之違規事實，據以援引道路交通管理處罰條例第
    四十五條第十三款規定，裁處罰鍰六百元，並依同條例第六
    十三條第一項第一款規定，記違規點數一點之處分，無任何
    違誤，量罰亦甚妥適，應予維持，
據上論斷，應依道路交通管理處罰條例第八十七條第二項，道路
交通案件處理辦法第十九條，裁定如主文。
中    華    民    國    99    年    5     月    10    日
                        交通法庭  法  官  鄭水銓
以上正本證明與原本無異。
如不服本裁定應於送達後五日內向本院提出抗告狀。
                                  書記官  許清秋
中    華    民    國    99    年    5     月    10    日

司法院資訊處製作；財團法人民間司法改革基金會備份。
